【裁判字號】    97,交上訴,2464
【裁判日期】    980122
【裁判案由】    業務過失致死
【裁判全文】
臺灣高等法院臺中分院刑事判決      97年度交上訴字第2464號
上  訴  人
即  被  告  甲○○
選任辯護人  張慶達  律師
上列上訴人因業務過失致死案件，不服臺灣臺中地方法院97年度
交訴字第25號中華民國97年8月18日第一審判決（起訴案號：臺
灣臺中地方法院檢察署96年度偵字第27460、29039號），提起上
訴，本院判決如下：
    主    文
上訴駁回。
甲○○緩刑貳年。
    犯罪事實
一、甲○○係隆錩交通企業有限公司之靠行司機，平日以駕駛車
    牌號碼IC-671號營業用大貨車載運大理石為業，為從事駕駛
    業務之人。其於民國（下同）96年11月6日中午12時許，駕
    駛上開營業大貨車，沿臺中市西區○○○○街由五權五街往
    五權八街方向行駛，行經五權西四街與五權七街之無號誌交
    岔路口時，應注意減速慢行，作隨時停車之準備，且當時為
    日間自然光線，視距良好，路面無缺陷，亦無障礙物，並無
    不能注意之情事。詎甲○○竟疏未注意及此，猶以時速約40
    至50公里之速度，貿然通過上開路口。適有羅昱正騎乘車牌
    號碼TF9-726號輕型機車，沿臺中市○○○街由美村路往五
    權西三街方向直行而來，欲通過上開路口，亦疏未注意暫停
    讓多線道車先行，致甲○○所駕駛上開大貨車之右前車輪框
    與羅昱正所騎乘前揭機車之左側前車頭避震桿發生碰撞，以
    致羅昱正因而人車倒地，且其胸部遭甲○○所駕駛上開大貨
    車之車輪輾壓，造成胸腔內出血，經送醫急救，仍於同日下
    午4時30分許不治死亡。
二、案經羅昱正之父母丙○○、丁○○○及兄戊○○等人訴由臺
    中市警察局第一分局報告臺灣臺中地方法院檢察署檢察官偵
    查起訴。
    理    由
一、訊據上訴人即被告（下稱被告）甲○○對於上開犯罪事實供
    認不諱（見本院卷第78頁反面至第79頁），核與證人即告訴
    人丙○○、丁○○○及戊○○等人證述之情節相符，並有道
    路交通事故現場圖1份、道路交通事故調查報告表(一)(二)2紙及
    現場照片19張等在卷可稽。又被害人羅昱正確因車禍致人車
    倒地，且其胸部遭車輪輾壓，造成胸腔內出血，而不治死亡
    ，亦經檢察官督同檢驗員相驗屍體屬實，並製有勘驗筆錄、
    相驗屍體證明書及相驗報告等各1份附卷可按，足見被告之
    上開自白與事實相符，堪足採信。
二、按汽車行經無號誌之交叉路口，應減速慢行，作隨時停車之
    準備，道路交通規則93條第1項第2款定有明文。查被告係考
    領有營業大貨車駕駛執照之人，有上開道路交通事故調查報
    告表(二)可稽，自應注意上開規定，且肇事當時為日間自然光
    線，視距良好，路面無缺陷，亦無障礙物，亦有上開道路交
    通事故調查報告表(一)足按，並無不能注意之情事，詎被告竟
    疏未注意上開規定，貿然以時速約40至50公里之速度通過上
    開路口，以致肇事，其過失之責，委無可辭。復觀本件經送
    請台灣省台中市區車輛行車事故鑑定委員會及台灣省車輛行
    車事故覆議鑑定委員會鑑定結果亦均認：甲○○駕駛營大
    貨車行經無號誌交岔路口疏未減速慢行，為肇事次因。羅
    昱正駕駛輕機車行至無號誌交岔路口未讓多線道車先行，為
    肇事主因等情，有各該鑑定委員會鑑定意見書各1份在卷足
    憑，益見被告之行為有過失。雖被害人羅昱正騎乘上開機車
    疏未注意暫停讓多線道車先行，亦有過失，但被告之過失責
    任，並不能因而解免。又被告之過失行為與被害人羅昱正之
    死亡間具有相當因果關係，是被告之犯行堪以認定。
三、按被告以外之人於審判外之陳述，雖不符刑事訴訟法第159
    條之1至第159條之4之規定，而經當事人於審判程序同意作
    為證據，法院審酌該言詞陳述或書面陳述作成時之情況，認
    為適當者，亦得為證據。當事人、代理人或辯護人於法院調
    查證據時，知有第159條第1項不得為證據之情形，而未於言
    詞辯論終結前聲明異議者，視為有前項之同意，刑事訴訟法
    第159條之5第1項、第2項定有明文。立法意旨在於傳聞證據
    未經當事人之反對詰問予以核實，原則上先予排除，惟若當
    事人已放棄詰問或未聲明異議，基於證據資料愈豐富，愈有
    助於真實發現之理念，且強化言詞辯論主義，法院自可承認
    該傳聞證據例外擁有證據能力。查本件被告及其選任辯護人
    對於上開證人於審判外陳述及其他非供述證據之證據能力，
    均未於言詞辯論終結前聲明異議，依刑事訴訟法第159條之5
    第2項之規定，視為同意作為證據，且本院審酌上開證人均
    係於案發後不久所為之陳述，記憶猶新，又非在非自由意志
    之情況下所為之陳述，所陳自較符事實；至其他非供述證據
    則係公務員職務上製作之紀錄文書、證明文書或係從事業務
    之人於業務上製作之紀錄文書、證明文書，與其責任、信譽
    攸關，若有錯誤、虛偽，該公務員或從事業務之人可能因此
    擔負刑事及行政責任，且該等文書經常處於可能受公開檢查
    之狀態，其正確性及真實之保障極高，核無顯有不可信之情
    況，是本院認該言詞及書面陳述適當，依刑事訴訟法第159
    條之5第1項之規定，自得為證據。
四、查被告係隆錩交通企業有限公司之營業大貨車司機，為從事
    駕駛業務之人，其於執行業務中因過失致被害人羅昱正於死
    亡，核其所為，係犯刑法第276條第2項之業務上過失致人於
    死罪。原審調查後，適用刑法第276條第2項、刑法施行法第
    1條之1，並審酌被告素行尚佳，並無犯罪前科（有臺灣高等
    法院被告前案紀錄表在卷可按），其過失情節之輕重，及犯
    罪後坦承犯行，態度尚稱良好等一切情狀，量處被告有期徒
    刑10月云云，認事用法核無違誤，量刑亦妥適。被告上訴意
    旨指摘原判決量刑過重，並無理由，應予駁回。又被告前未
    曾因故意犯罪而受有期徒刑以上刑之宣告，有臺灣高等法院
    被告前案紀錄表足稽，且犯後已與被害人羅昱正之家屬達成
    和解，並賠償被害人之家屬新台幣125萬元，有和解書1份附
    卷可按，足見其犯後具有悔意，其經此教訓應知警惕，並無
    再犯之虞，本院認上開所宣告之刑，以暫不執行為適當，故
    併予宣告緩刑2年，以勵自新。
五、據上論結，應依刑事訴訟法第368條、刑法第74條第1項第1
    款，判決如主文。
本案經檢察官乙○○到庭執行職務。
中    華    民    國    98    年    1     月    22    日
            刑事第八庭  審判長法  官  羅  得  村
                              法  官  張  靜  琪
                              法  官  劉  榮  服
上列正本證明與原本無異。
如不服本判決應於收受送達後十日內向本院提出上訴書狀，其未
敘述上訴理由者，並得於提起上訴後十日內向本院補提理由書（
均須按他造當事人之人數附繕本）「切勿逕送上級法院」。
                              書記官  周  巧  屏
中    華    民    國    98    年    1     月    22    日
【附錄本案論罪科刑法條】
刑法第276條第2項：
從事業務之人，因業務上之過失犯前項之罪者，處5年以下有期
徒刑或拘役，得併科3千元以下罰金。


司法院資訊處製作；財團法人民間司法改革基金會備份。
